臺灣高等法院臺南分院刑事裁定　　　　　　　 九十一年度抗字第三四五號　　Ｃ
　　　抗　告　人
　　　即　被　告　甲　　　○
右列抗告人因違反貪污治罪條例等案件，不服臺灣臺南地方法院中華民國九十一年十
一月二十二日裁定（九十一年度訴字第一一一三號）提起抗告，本院裁定如左：
      主      文
抗告駁回。
      理      由
一、本件抗告意旨略以：
（一）刑事訴訟法有關裁定之羈束力，雖無如民事訴訟法第二百三十八條所定：「裁
      定‧‧不宣示者，經送達後受其羈束。」，唯有關刑事裁定之羈束力，在法理
      上亦應作相同之解釋，即非當庭所為之裁定，無庸宣示，其效力自送達時發生
      。本案台灣高等法院台南分院九十一年度抗字第三一七號刑事裁定，撤銷原審
      於民國（下同）九十一年十月廿四日所為羈押被告之裁定，是於九十一年十一
      月十五日送達予被告，亦即該撤銷羈押之裁定，應自當日發生效力，詎原審法
      院竟遲至九十一年十一月廿二日下午二十時許，始再裁定羈押被告，原審法院
      之裁定，已違刑事訴訟法第九十三條第二項應於二十四小時訊問之規定（上開
      條文雖是規定檢察官聲請羈押之期限，法院亦應遵循，並無例外），原審法院
      九十一年十一月廿二日之羈押被告之裁定已屬違法，自應依法撤銷之。
（二）其次，台灣高等法院台南分院撤銷原審法院裁定，已明示：原審法院並未就被
      告有無羈押之必要性部分加以說明，即予裁定羈押，因認羈押之理由並非充備
      ，難昭折服。經查，所謂羈押之必要性，依刑事訴訟法第一百零一條第一項所
      定為：(一)被告之犯罪嫌疑重大，(二)有該條第一項第一、二、三款所定情形之一
      者，(三)非予羈押，顯難進行追訴、審判或執行者，且三者均需具備，缺一不可
      ，始得裁定羈押。惟查：(一)被告之犯罪嫌疑至為薄弱，絕不能以之為犯罪嫌疑
      重大。被告擔任警界職務多年，案發時為台南縣警察局新化分局長，一向品性
      良好，無任何犯罪紀錄，本案涉嫌採購之金額僅新台幣（下同）六萬元，抑且
      本案檢察官認被告涉嫌犯罪，是依陳映蓉及鄭豐興之供述，實際上採購通訊器
      材被告只是負責書面審查，何以由昭豪電機有限公司比價得標？何以未交貨驗
      收即付款？均非被告所經手。所謂被告陪同陳映蓉到台灣土地銀行新市分行提
      款六萬元，也只是陳映蓉之片面指訴，亦即被告涉嫌犯罪之證據，僅為陳映蓉
      、鄭豐興之口頭陳述，犯罪嫌疑至為薄弱，尤無羈押之必要。(二)並無任何理由
      ，認被告非予羈押，顯難進行追訴、審判或執行。被告在警界任職，視名譽為
      第二生命，遭陳映蓉、鄭豐興誣陷，因而涉嫌本案，被告亟力面對司法審判，
      以求還其清白，絕不可能逃避追訴或審判，尤無證據證明被告會逃亡，如此尤
      無可能非予羈押，顯難進行追訴、審判或執行之情事。總之，原審法院並未具
      體認定被告是否有刑事訴訟法第一百零一條第一項之羈押之必要性，且未具理
      由即裁定羈押，自有違誤。
（三）原審法院諭知被告所犯為最輕本刑五年以上有期徒刑之罪，且犯罪嫌疑重大，
      符合刑事訴訟法第一百零一條第一項第三款之規定，為審判之需非予羈押，難
      達審判之進行，而為羈押裁定（即九十一年訴字第一一一三號羈押裁定）。惟
      原審法院以審判之需，而認被告有羈押之必要，顯係以羈押之目的作為羈押之
      原因，實乃倒果為因，因果關係不分，顯有未洽。
（四）押票羈押理由所依據之事實欄內所載：(一)同案被告一致對被告甲○不利之供述
      ，(二)扣案證物。上載一則不知與被告有羈押必要之關聯性何在？再則，本案卷
      內關係人共八人，除起訴書所列被告五人外，尚有證人莊福星、許清雅、吳春
      標三人，而其中僅有共同被告陳映蓉（本案之檢舉人並受證人保護，因與被告
      甲○有男女感情糾葛，所言是否屬實，顯有疑義）、鄭豐興（本案請購及驗收
      人，亦有推卸責任之虞）等二人有不利被告甲○之供述，其餘人員則均無不利
      被告之證詞。尤其是本件採購案經辦人莊福星，係實際執行廠商遴選、比價議
      價及辦理結報請款者，更無隻字片語不利被告之供述（如被告就該採購案有何
      指示等等）。原審法院僅著眼於不利被告之情形，而未及注意有利被告之處，
      其公平性實難令人信服。
（五）又本案各關係人供詞屬實與否，尚待審判庭上立證與辯論，此際，僅以前項所
      述有利害關係之陳、鄭二人對被告不利之口頭供述，而無明確佐證，且被告對
      陳、鄭之不利供述，已有具體答辯之情況，原審法院仍未查證客觀事證，遽認
      被告犯罪嫌疑重大，實有可議。更何況本案採購實際經辦人莊福星無犯罪嫌疑
      ，而擔任主管負責審核、非直接經手之被告反卻犯罪嫌疑重大，實有違邏輯論
      理。是則，被告犯罪嫌疑是否仍屬重大，亦不無斟酌餘地。
（六）另查，被告擔任台南市警察局後勤課長達四年，每年經管經費均逾億元，而本
      案偵查中，檢調單位亦曾同時調查其他採購案件，卷內可稽者，有警用無線電
      器材採購案五十二案及常訓服採購案一案（該常訓服採購案並為檢方聲請延押
      理由，但偵查資料並無附卷），事實證明被告並未涉有不法，豈會對區區六萬
      元有貪念，其可能性顯有疑問。再者，本案僅係六萬餘元之小額採購案件，案
      情單純，且本案關係人均已到案完成筆錄，而被告羈押至今已逾百日，是否仍
      有羈押必要，亦有值得斟酌之處，倘僅以審判之需而為羈押，實令被告難以甘
      服。為此提出抗告，請求撤銷原審之裁定，另為適法之裁定云云。
二、按被告經法官訊問後，認為犯罪嫌疑重大，所犯為死刑、無期徒刑或最輕本刑為
    五年以上有期徒刑之罪者，非予羈押，顯難進行追訴、審判或執行者，得羈押之
    ；刑事訴訟法第一百零一條第一項第三款定有明文。刑事被告經訊問後，認為有
    刑事訴訟法所定羈押原因者，於必要時得羈押之。所謂必要與否，自應按照訴訟
    進行程度，及其他一切情事，由法院斟酌認定（最高法院二十九年抗字第五七號
    判例參照）。
三、經查：
（一）本院九十一年度抗字第三一七號刑事裁定，雖撤銷原審於九十一年十月廿四日
      所為羈押被告之裁定，然本院並未自為裁定，而係諭知發回原審法院，另為適
      法之處理，故該裁判尚未確定，被告仍處於被羈押之狀態，於法無違。又刑事
      訴訟法第九十三條第二項係規定被告經檢察官訊問後，認有羈押之必要者，應
      自拘提或逮捕之時起二十四小時內，敘明羈押之理由，聲請該管法院羈押之。
      惟本件已進入審判程序，且決定羈押者並非檢察官，自與上開規定之要件不合
      。抗告意旨認原審法院應適用該二十四小時之規定，於法不合。
（二）被告甲○之犯罪事實，業據共同被告鄭豐興、陳映蓉、王明火、王重欽等人於
      法務部調查局南部地區機動工作組調查及台灣台南地方法院檢察署偵查中均坦
      承不諱，復有台南市警察局粘貼憑證、昭豪公司出具之發票乙紙、華亮公司、
      昭豪公司及日偉公司出具之估價單各乙份、「清溪實業社」出具之估價單乙份
      、台南市警察局購置財物請購單乙份、陳雅玲（即陳映蓉）存摺影本、台灣土
      地銀行新市分行九十一年十月十一日市存字第九一○○二六七號函一紙、台南
      市警察局小額採購案卷一宗、昭豪公司統一發票存根（九十年三、四月）及統
      一發票登記簿各一冊在卷可稽。被告甲○之犯行除有人證外，尚有物證，其犯
      罪嫌疑重大，足以認定。故抗告意旨認原審僅依陳映蓉及鄭豐興二人對被告不
      利之口頭供述，而無明確佐證，即對被告予以羈押，實有可議云云，委不足採
      。
（三）本件經原審法院訊問後，認被告犯罪嫌疑重大，且所犯係最輕本刑為五年以上
      有期徒刑之罪，為期審判執行能順利進行，因而羈押被告（詳九十一年度訴字
      第一一一三號卷九十一年十一月二十二日訊問筆錄第四頁）。原審法院並於押
      票上載明羈押理由所依據之事實為(一)其餘被告互核一致，且不利被告甲○之供
      述。(二)扣案證物。據此可知原審法院已斟酌訴訟進行程度及其他一切情事，從
      而認定被告有法定羈押原因，且有羈押之必要至明。又被告犯行是否成立，現
      正由原審法院調查、審理中，不能以被告曾於警界任職多年，即認其非涉嫌重
      大，而無羈押之必要；被告應否羈押，係應由審理法院依據其犯罪嫌疑是否重
      大、所犯罪名及有無羈押必要等要件獨立判斷，與其他涉案者無關，原審法院
      既審酌全部案情及卷證資料後，認定被告有羈押之必要，於法並無不合。抗告
      意旨認被告犯罪嫌疑至為薄弱，且並無任何理由，足認被告非予羈押，顯難進
      行訴追、審判或執行，及實際經辦人係莊福星，被告僅負責書面審核，僅羈押
      被告，有違邏輯論理云云，實非可採。
（四）綜上所述，原審對被告甲○依法予以羈押，本院經核原裁定並無不合，抗告意
      旨，指摘原裁定不當云云，為無理由，應予駁回。
據上論斷，應依刑事訴訟法第四百十二條，裁定如主文。
中    華    民    國      九十一      年      十二      月    十三      日
                                  臺灣高等法院臺南分院刑事第五庭
                                      審判長法官  鄭    文    肅
                                            法官  黃    三    哲
                                            法官  王    浦    傑
右正本證明與原本無異。
不得再抗告。
                                      法院書記官  蔡    振    豐
中    華    民    國      九十一      年      十二      月    十七      日
